臺灣臺中地方法院刑事判決　　　　　　　　　　　　　九十一年度自字第四九三號
　　自　訴　人　甲○○
　　被　　　告　乙○○
右列被告因背信等案件，經自訴人提起自訴，本院判決如左：
    主      文
乙○○無罪。
    理      由
一、本件自訴意旨略以：被告民國於九十年三月間，向自訴人佯稱工程欲購買機具，
    向自訴人借用台中縣大肚鄉農會票號0000000號、票面金額新台幣（下同
    ）十八萬三千元、兌款日期九十年六月二日之支票一紙，詎料支票到期被告竟不
    支付票款，使該支票遭退票，經自訴人多次與被告交涉，均置之不理，因認被告
    有犯刑法第三百三十九條第一項之詐欺得財，及同法第三百四十二條第一項之背
    信罪嫌等語。
二、按犯罪事實應依證據認定之，無證據不得推定其犯罪事實，又被告之犯罪不能證
    明者，應諭知無罪之判決，刑事訴訟法第一百五十四條及第三百零一條第一項分
    別定有明文。此項規定，依同法第三百四十三條之規定，於自訴程序亦準用之。
    又刑法第三百三十九條第一項詐欺罪之成立，以意圖為自己或第三人不法所有，
    以詐術使人將本人或第三人之物交付為要件，所謂以詐術使人交付，必須被詐欺
    人因其詐術而陷於錯誤，若其所用方法，不能認為詐術，亦不致使人陷於錯誤，
    即不構成該罪，最高法院亦著有四十六台上字第二六號判例可資參佐。次按刑
    法第三百四十二條第一項之背信罪係以：為他人處理事務，意圖為自己或第三人
    不法之利益，或損害本人之利益，而為違背其任務之行為，致生損害於本人之財
    產或其他利益者，為成之要件，此亦為法所明文規定。
三、本件訊據被告對有於九十年三月間，向自訴人借用台中縣大肚鄉農會票號四三六
    五九九號、票面金額十八萬三千元、兌款日期九十年六月二日之支票一紙，該支
    票嗣後遭退票等事實均直承不諱，惟否認有詐欺、背信等犯行，辯稱：當時伊只
    實際上借用十三萬三千元，另外是給現款五萬元予自訴人，自訴人才同意借其支
    票，支票到期後其有要與自訴人解決，是自訴人無錢配合，將其所收受之五萬元
    拿出來，所以才會拖延至今等語。查本件自訴人與被告係舊識之人，自訴人係因
    另位朋友之保證說情，才同意借給被告上開支票，且亦有向被告收受五萬元等情
    ，亦均經自訴人於本院審理中所明陳在卷，顯見本件自訴人所以同意被告借用上
    開支票，應非被告施何詐術甚明。另本件被告於本院審理中亦一再表示，只要自
    訴人能提出其應付款五萬元，其亦願將應給付之款如數給付自訴人，被告此等情
    狀，並經上開支票背書人黎清鎮於本院審理中證述屬實，益見本件被告對前開支
    票及應付款，亦無不法所有之意思，本件被告既未施何詐術，亦無不法所有之意
    圖，而係屬民事糾葛，且被告亦非為他人處理事務，則依首開說明，自應為被告
    無罪之諭知。
據上論斷，應依刑事訴訟法第三百四十三條、第三百零一條第一項，判決如主文。
中
中      華      民      國    九十一    年      七      月     十七     日
                                        法  官    柯  崑  輝
右正本證明與原本無異。
如不服本判決，應於送達後十日內向本院提出上訴狀 (須附繕本) ，上訴於台灣高等
法院台中分院。
                                        書記官
中      華      民      國    九十一    年      七      月     十七     日
